# 代持股份及相关“权益投资”的会计处理

提问人：hgd20084944 时间：2021-04-07 14:33:05
涉及公司：甲公司下属全资子公司乙公司，以及第三方P公司。
背景：甲公司与P公司签订《权益投资合同》，合同：（ 1 ）约定P公司向甲公司 5 亿元；（ 2 ）本次投资不设固定期限，自投资生效日后、第 5 个投资周期届满之时以及此后任一投资周期届满之时【 1 年为一个周期】，甲公司有权向P公司赎回投资权益；（ 3 ）第 5 个投资周期届满日以及此后任一投资周期届满日为固定股息支付日，固定股息率为1.5%（单利）。截至 2020 年底，甲公司收到P公司权益工投资具 2 亿元。
同时，乙公司投资设立了M公司【工商登记显示M公司的股东为乙公司】，但是实际上M公司的执行董事及高管均为P公司委派，甲、乙公司不委派管理人员，也不参与任何管理。截至 2020 年底，乙公司缴纳实收资本 1 亿元。
现金流向为：甲公司收到P公司支付 2 亿元，然后甲公司将投资款支付给乙公司，乙公司向M公司出资，由于甲公司 2020 年底收到 1 亿元，未及时支付给乙公司，乙公司对M公司的出资和P公司支付投资款差 1 亿元【时间性差异】。
此外，甲公司、乙公司及其集团公司和P公司签订了《权益互换协议》，协议约定：（ 1 ）乙公司对M公司标的股权的收益和P公司持有甲公司权益工具进行互换，从而P公司取得M公司股权项下收益，同时乙公司取得标的权益性投资项下的收益；（ 2 ）互换期间各方不进行收益交割，直至互换期限届满或发生权益互换约定的条件成就之时。
经了解，乙公司向M公司出资实际为代持，故同时签订了《权益投资合同》、《权益互换合同》，P公司会在 5 年内，和甲公司及所在集团进行权益互换，甲公司权益工具实际不会产生付息义务。
问题：权益工具和M公司的投资是密切相关事项，由于M公司股权为代持，因为存在这个代持股权，所以产生了权益性投资。基于经济实质，是否可以对甲公司收到 2 亿元以及M公司出资 1 亿元在单体财务报表作为往来款挂账，在合并层面进行抵销，以余额 1 亿元列示？

回答人：chenyiwei
首先要指出：甲公司接受P公司的投资，如果每年支付的利息是不能递延的，则在甲公司仍需将该项投资确认为负债，不能作为权益。
对于乙公司代持M公司股权的事项的合规性，建议咨询律师意见。如果确定这部分权益完全由P公司享有，P对甲公司的投资中有部分款项是利用甲公司、乙公司作为通道代持M公司股权，则这部分款项仅在尚未对M公司投出时才构成甲乙公司的现时义务，一旦完成对M公司的出资，甲公司和乙公司就不应再将其确认为自身的负债和权益。